臺灣高等法院高雄分院刑事判決　　　　　　　　　　九十年度上訴字第一四八七號
　　上　訴　人
　　即　被　告　甲○○
　　選任辯護人　曾慶雲
右上訴人因違反槍砲彈藥刀械管制條例案件，不服臺灣屏東地方法院九十年度訴字第
三號中華民國九十年八月九日第一審判決（起訴案號：臺灣屏東地方法院檢察署
八十九年度偵字第五九三三號），提起上訴，本院判決如左：
      主  文
上訴駁回。
      事  實
一、甲○○曾於民國八十六年間，因違反麻醉藥品管理條例案件，經臺灣屏東地方法
    院判處有期徒刑四月確定，而於八十六年十一月三十日執行完畢，詎仍不知悔改
    ，復於八十七年三月初某日，於屏東縣潮州鎮○○里○○路四五號其住處，介紹
    有意購買槍支之雷安寶（非法持有槍彈部分，業經本院另案八十八年度上訴字第
    三八六號判處罪刑確定在案）與有意販賣槍、彈圖利之許博勝（另案由臺灣屏東
    地方法院審理中）認識，其二人談妥槍、彈交易價格（新台幣二十萬元）後，甲
    ○○則與許博勝共同基於販賣可發射子彈具有殺傷力改造手槍及子彈之犯意聯絡
    ，由甲○○負責於同月稍後二、三日晚間某時，在屏東縣潮州鎮○○路二一七號
    中油潮州加油站附近，將其自許博勝處取得具殺傷力之仿義大利製貝瑞塔九二手
    槍所改造玩具手槍一支（含加長型彈匣一個）及９ＭＭ制式子彈十顆，交付予雷
    安寶。交付槍、彈隔日甲○○則自雷安寶處收受前開槍、彈價款十六萬元（原約
    定價款二十萬元，嗣因該槍支於射擊時發生故障，許博勝同意減款四萬元）再轉
    交予許博勝。嗣於八十七年四月十日，雷安寶因另涉吸用安非他命案件為警查獲
    ，自首供述上情而循線查獲（前開子彈十顆，經雷安寶試射六顆，僅剩四顆，及
    前開手槍部分均已於前述本院審理雷安寶案件判決沒收，判決確定後移送檢察官
    執行，業已銷毀在案）。
二、案經台灣屏東地方法院檢察署檢察官自動偵查起訴。
      理  由
一、訊據上訴人即被告甲○○固承認曾介紹雷安寶與許博勝認識，並曾代雷安寶交付
    十六萬元予許博勝，惟否認有何共同販賣前開槍、彈犯行，辯稱雷安寶並非向其
    表示要買槍，其亦不知雷安寶有向許博勝買槍，他們二人認識後有透過行動電話
    聯絡洽談，並無透過伊，又伊亦未在加油站交槍給雷安寶，亦不知其所轉交款項
    是買槍的錢，亦未從中獲利云云。惟查：
  (一)證人雷安寶於本院調查中雖經傳拘無著（見本院卷第一０六、一一九、一三四頁
    ），然其如何於前述時、地，先經由被告之介紹而與許博勝接觸購買前開槍、彈
    ，並由被告將槍、彈交付及向其收取上述價款等事實，業經證人雷安寶曾於其所
    涉犯非法持有槍、彈案件之警訊、偵查及一、二審審理中迭次供證明確（見該案
    影印警卷第三頁反面、第四頁，第二四三六號影印偵卷第十八、四一、四二頁，
    原審第五九三號訴字影印卷第四、十二頁，本院上訴字第三八六號影印卷第二、
    三、九頁），而證人雷安寶於本件偵查及原審審理中亦到庭結證，復與被告當庭
    對質依然堅稱上情明確（見第四八八四號偵查卷第十五、十六頁，原審卷第二二
    、一０一至一０三頁）。雖被告於原審及本院調查中均辯以「雷安寶曾寄宿其家
    ，後經其要求雷安寶搬出，雷安寶因此懷恨，才會指陳上情」等語，然證人雷安
    寶與被告間並無宿怨，此經渠等二人於原審陳明在卷，而被告並未具體陳明其要
    雷安寶搬離其家時雙方曾有何爭執，且衡情被告既曾同意雷安寶借其住處，應係
    有惠於證人雷安寶，又非以驅趕等使雷安寶顏面有失之手段命其搬離，衡情證人
    雷安寶無由因此致生怨懟，且於雷安寶搬離後，其尚委由被告將購買槍、彈款項
    交予許博勝（見原審卷第一０三頁之雷安寶證詞），應認其二人並未因此事而生
    間隙，更無由使證人雷安寶有何故意誣陷被告於販賣槍、彈重罪之理，何況雷安
    寶係因另涉吸用安非他命案件為警查獲，並供述其有寄藏槍、彈於另案被告吳春
    生處，此有本院八十八年度上訴字第三八六號雷安寶刑事判決一份在卷可憑（見
    第五九三三號偵卷第二二至二六頁），證人雷安寶若有卸責或誣陷他人之意，其
    之供證對象自應以吳春生較為容易並合理，當無必要誣指被告。此外證人雷安寶
    所證被告交付槍、彈之潮州加油站，係屬設於屏東縣潮州鎮○○路二一七號之中
    油潮州加油站，亦經中國石油股份有限公司油品行銷事業部高雄營業處九十一年
    三月六日高處（九一）屏零字第九一０二０四０四號函覆在卷（見本院卷第九一
    頁），雖被告及辯護人於本院均陳「如要交槍，就在伊家交付，何必在加油站交
    槍」云云（見本院卷第一四三、一七０頁），然此純屬被告與雷安寶二人就交付
    槍、彈當時斟酌客觀狀況等情，所為之地點選定，而以加油站之公共場所作為交
    付槍、彈處所，通常亦較不易引起旁人之注意，自難逕為認定證人雷安寶所陳即
    不可採。至於被告所稱「雷安寶與許博勝認識後有透過行動電話聯絡洽談，並無
    透過伊」，聲請調閱通聯紀錄一節（見本院卷第一四四頁），因本件案發迄今至
    本院審理已逾三年，已無保存相關之通聯紀錄可考，何況縱令渠二人有所電話聯
    繫，但亦無從據此而否定被告有將雷安寶所購槍、彈交付之舉，附此敘明。
  (二)被告於八十七年六月二十三日在所勒戒期間，經警借提訊問時業已供承：「因雷
    安寶曾問伊是否有槍可賣，伊答許博勝處有多支手槍要出售，故介紹許博勝與雷
    安寶認識；雷安寶嗣於八十七年三月初在伊住處交付二十萬元，之後雷安寶又取
    回四萬元，伊才聯絡許博勝在伊家將款項交予許博勝」等語（見八十七年度偵字
    第二四三六號影印卷第三五頁反面），又於同年七月十三日偵訊中向檢察官供稱
    ：「伊知道許博勝有拿一把槍要賣給雷安寶，但還未交錢，之後雷安寶有託伊交
    十六萬給許博勝」等語（見上開影印卷宗第四十頁），是被告於原審及本院審理
    中改稱其不知雷安寶曾向許博勝購買槍、彈云云，顯悖於事實。是被告雖非將自
    己所有之槍、彈出售予證人雷安寶，但其明知證人雷安寶有意購買槍、彈，再為
    許博勝分擔販賣槍、彈構成要件中之交付及取款行為，被告所為情節，顯有與許
    博勝共同基於販賣可發射子彈具有殺傷力改造手槍及子彈之犯意聯絡，及分擔販
    賣槍、彈之構成要件行為。至於被告辯護人所陳被告於此販賣槍枝過程中並未獲
    利等語（見本院卷第一七二頁），縱令屬實，亦係被告自身之考量，被告參與前
    述販賣槍、彈過程，有無實際獲利，並不影響被告參與共同販賣槍、彈犯行之成
    立。
  (三)證人雷安寶於其自己所涉上開案件審理中，因一再供述係自被告處取得前開槍、
    彈等情，被告曾具名寄函予當時仍然在押之雷安寶，提及「要雷安寶為其減輕刑
    責，否則後果怎樣，相信雷安寶也明白」等語，亦未曾言及係遭雷安寶誣陷，意
    在恐嚇雷安寶不得為不利於被告之陳述甚明，此經證人雷安寶於原審到庭證述（
    見原審卷第二二頁），並有該紙信函影本一份在卷（見原審八十七年度訴字第五
    九三號影印卷第五頁反面），雖被告於本院調查中否認該信係伊所寫云云（見本
    院卷第一四三頁），然觀諸信函內容均係關於被告、雷安寶、許博勝三人，縱非
    被告親筆所寫，亦屬被告授意他人代筆自明，何況被告於原審訊問中，並未否認
    該紙信函係其本意所發之情（見原審卷第二三頁），益徵被告所辯係遭雷安寶誣
    陷一節，顯非可信。
  (四)被告與許博勝共同賣予雷安寶之手槍為將仿ＢＥＲＥＴＴＡ廠半自動手槍之玩具
    手槍內之槍管阻鐵車通改造而成，機械性能良好，可擊發適用子彈，認具殺傷力
    ；子彈四顆均為制式口徑９ＭＭ半自動手槍子彈，認均具殺傷力等情，已據內政
    部警政署刑事警察局於前述雷安寶刑事案件中以「性能檢驗法」鑑定甚明，此有
    該局八十七年五月十二日刑鑑字第三一三二九號鑑驗通知書影本一份附卷可稽（
    見原審卷第十五頁）。雖被告辯護人聲請再將前開手彈送請聯勤總部軍品測試處
    以「動能測試法」，鑑定是否具有殺傷力等語（見本院卷第四三頁），然前開扣
    案槍、彈部分，均已於前述本院審理雷安寶案件判決沒收，判決確定後移送檢察
    官執行，並經執行檢察官於八十八年九月九日、九十年一月十日分別送繳內政部
    警政署警察機械修理廠、陸軍第二彈藥基地儲備庫；又該支手槍亦於八十八年九
    月二十日執行銷毀在案，此有臺灣屏東地方法院檢察署九十年十二月三日屏檢輝
    總字第二五二一八號函及內政部警政署警察機械修理廠九十一年二月四日警修槍
    字第０九一００００三六三號函各一份（見本院卷第五一、六六頁），又前述刑
    事警察局之鑑定方法係採「性能檢驗法」鑑驗，該局曾對同廠牌、型式之金屬玩
    具槍作過多次試射，結果均可達具殺傷力之單位面積動能，故未將送驗槍枝逐一
    試射一節，亦據該局九十一年二月七日刑鑑字第０九一００二二七０三號函覆在
    卷足參（見本院卷第八七、八八頁）。是本件前開扣案手槍客觀上雖無從再以「
    動能測試法」重為鑑定，惟前述刑事警察局採「性能檢驗法」鑑驗既屬周詳、有
    據，自足採為論罪依據，則扣案手槍於本院未能重為鑑定，尚難憑為對被告有利
    之證據認定。此外前開手槍既具殺傷力，已如前述，則被告遽以「雷安寶曾稱槍
    枝壞掉，何必買槍？」，泛指雷安寶證言不可採（見本院卷第一四四頁），亦非
    足取。
  (五)本件另案之共同被告許博勝（另案由臺灣屏東地方法院審理中，見本院卷第一五
    二頁之台灣高等法院被告全國前案紀錄表）雖於偵查及原審均稱：「未賣一把槍
    給雷安寶」、「根本沒賣雷安寶槍、彈，賣槍之事其完全不知，其其所收受被告
    轉交之十六萬元係其售車予雷安寶之車款」等語（見第四八八四號偵查卷第六頁
    反面、十五頁，原審卷第四五頁），惟被告業於當次偵查庭供明許博勝確有出售
    前開槍、彈予雷安寶之情（見同上偵查卷第五、七頁），又此項事實涉及許博勝
    本人是否成立販賣槍、彈罪責，自難期待許博勝自證己罪，復參以許博勝於雷安
    寶所涉犯之上開案件中，已經相互討論過案情一節，已載明於被告前開所寫予雷
    安寶之信件中，故前揭共同被告許博勝否認己罪等情，無從據為對被告有利之認
    定，是被告辯護人聲請再予傳訊許博勝一節（見本院卷第一四四頁），已無必要
    ，附此敘明。
  (六)被告於原審提出之雖陳：「其於雷安寶持有槍支及子彈為警查獲後，曾與雷安寶
    及承辦警員相約並說明，因雷安寶之說明，故而承辦警員相信其並未出售槍支及
    子彈予雷安寶，所以未將其逮捕」等語（見原審卷第六十頁），然當日雷安寶係
    向警員表示購買該把槍支及子彈之事情，由被告出面說明即可明白；又當日警方
    確曾因雷安寶之供述，而要求被告到場說明，並有意帶被告回警局制作筆錄，然
    因當時被告並非現行犯，且被告表示要帶同許博勝到場說明，故未當場將被告逮
    捕等情，業據證人雷安寶及警員張裕達於原審到庭證述在卷（見原審卷第一０一
    頁），故被告此項辯解，與事實未合。
  (七)被告於原審所提前述答辯自白書另舉證人陳奇偉、莊岳龍，所陳渠二人在場知情
    被告所收雷安寶交付之十六萬元係何款項，欲證明買槍一事係雷安寶自己與許博
    勝接洽交槍云云，然上述證人已於原審僅各自證稱：「不知雷安寶買槍，亦未看
    過被告在雷安寶面前交錢給許博勝」、「不知雷安寶買槍，但看過雷安寶拿約十
    五、六萬元給被告，叫被告拿給許博勝，未說是什麼目的」等語甚明（見原審卷
    第一三八、一六一、一六二頁），均無從證明被告並無參與前開交付槍、彈及其
    係不知情而代收價款等情，是渠等證詞亦難採為對被告有利之證據認定，是被告
    辯護人聲請再予傳訊上述證人一節（見本院卷第一四四頁），本院認此部份待證
    事實已明，已無必要再予調查，附此敘明。
  (八)綜上所述，被告所辯上情，均屬事後卸責之詞，不足採信，被告販賣可發射子彈
    具有殺傷力改造手槍及子彈等犯行，事證明確，洵堪認定。
二、核被告販賣前述可發射子彈具有殺傷力改造手槍所為，係犯槍砲彈藥刀械管制條
    例第十一條第一項之罪；又其販賣前開子彈所為，係犯同條例十二條第一項之罪
    。被告以一行為犯上開二罪，為想像競合犯，應從一重之販賣改造槍枝罪處斷。
    再查被告所犯前揭同條例第十一條第一項之罪，雖於犯罪行為後之八十九年七月
    五日經修正公布，然該次修正係將同條項原「．．第四條第一款．．」文字，修
    正為「．．第四條第一項第一款．．」，而該罪其餘之構成要件及刑度均未修改
    ，自無對被告有何較為有利或不利之情，則應爰用審判時（即修正後）之規定處
    斷，附此敘明；至於被告之持有上開手槍、子彈之低度行為，應為其販賣之高度
    行為所吸收，均不另論罪。被告與原審另案被告許博勝二人間，就前揭犯行有犯
    意連絡與行為分擔，應論以共同正犯。被告曾於八十六年間，因違反麻醉藥品管
    理條例案件，經臺灣屏東地方法院判處有期徒刑四月確定，而於八十六年十一月
    三十日執行完畢，有台灣高等法院被告全國前案紀錄表在卷可稽（見本院卷第二
    二頁），其五年以內再犯有期徒刑之本罪，為累犯，應加重其刑。
三、原審因而適用槍砲彈藥刀械管制條例第十一條第一項、第十二條第一項、刑法第
    二條第一項、第十一條前段、第二十八條、第五十五條、第四十七條、刑法第四
    十二條第三項、罰金罰鍰提高標準條例第二條之規定，並審酌被告犯罪動機、目
    的、手段，危害社會治安情節非輕，犯後猶否認犯行，未見悔意，及有前開前科
    之素行不佳等一切情狀，量處有期徒刑陸年，併科罰金新台幣貳拾萬元，並諭知
    罰金如易服勞役，以罰金總額與六個月之日數比例折算之折算標準，且依其犯罪
    性質，認有必要併為褫奪公權六年之宣告。末查被告共同販賣予雷安寶之前開手
    槍及子彈，於為警查獲時並非由被告所持有，且已於本院另案審理雷安寶所犯之
    非法持有槍、彈案件中為沒收之諭知，判決確定後移送檢察官執行，業已銷毀在
    案，已如前述，則於本件爰無再為沒收宣告之必要。又被告行為時之槍砲彈藥刀
    械管制條例第十九條第一項「應於刑之執行完畢或赦免後，令入勞動場所強制工
    作，期間為三年」之規定，業於九十年十一月十四日經總統以（九十）華總一義
    字第九０００二二三四七０號令公布刪除，依刑法第二條第二項規定「保安處分
    適用裁判時之法律」，自毋庸諭知。原審判決認事用法，經核尚無不合，量刑亦
    屬允當。被告仍執前詞否認犯行，提起上訴指摘原判決不當，為無理由，應予駁
    回。
據上論斷，應依刑事訴訟法第三百六十八條，判決如主文。
本案經檢察官劉文水到庭執行職務。
中        華        民        國    九十一    年    七  月    二十二    日
                              臺灣高等法院高雄分院刑事第六庭
                                  審判長法官  王憲義
                                        法官  趙文淵
                                        法官  張意聰
右正本證明與原本無異。
如不服本判決應於收受本判決後十日內向本院提出上訴書狀，其未述上訴理由者，
並得於提起上訴後十日內向本院補提理由書狀（均須按他造當事人之人數附繕本)「
切勿逕送上級法院」。
                                      書記官  王婉蓉
中       華        民         國    九十一    年    七   月   二十二    日
附錄本判決論罪科刑法條全文：
槍砲彈藥刀械管制條例第十一條第一項
未經許可，製造、販賣或運輸第四條第一項第一款所稱其他可發射金屬或子彈具有殺
傷力之各式槍砲者，處五年以上有期徒刑，併科新臺幣一千萬元以下罰金。
槍砲彈藥刀械管制條例第十二條第一項
未經許可，製造、販賣或運輸子彈者，處一年以上七年以下有期徒刑，併科新台幣五
百萬元以下罰金。
